【裁判字號】    98,家聲,593
【裁判日期】    981231
【裁判案由】    請求遺產管理人報酬
【裁判全文】
臺灣板橋地方法院民事裁定            98年度家聲字第593號
聲  請  人  財政部國有財產局
            （即被繼承人甲○○之遺產管理人）
法定代理人  乙○○
代  理  人  丙○○
上列聲請人因擔任被繼承人甲○○之遺產管理人聲請核定報酬，
本院裁定如下：
    主      文
聲請人得請求代為管理被繼承人甲○○遺產之報酬及墊付費用合
計為新台幣貳萬陸仟貳零貳元。
聲請程序費用由被繼承人甲○○之遺產負擔。
    理      由
一、本件聲請意旨略以：
（一）被繼承人甲○○之遺產，經本院以98年度財管字第3 號民
      事裁定選任聲請人為被繼承人甲○○之遺產管理人，並以
      98年度司家催字第3 號民事裁定准對其債權人及受遺贈人
      為公示催告，經於民國98年4 月23日刊登公告於報紙，期
      限至99年10月22日屆滿，另被繼承人於97年2 月19日死亡
      ，其大陸地區繼承人聲明繼承期限將於100 年2 月18日屆
      滿，合先敘明。
（二）依民法第1183條之規定，遺產管理人得請求報酬，其數額
      由親屬會議按其勞力及其與被繼承人之關係酌定之，惟本
      案並無親屬會議可資酌定報酬數額，爰依民法第1183條第
      項及財政部訂頒之「代管無人承認繼承遺產作業要點」第
      14點第3 款規定，聲請法院酌定，其請求標準不得低於孳
      息收入部分十分之三及遺產現值百分之一。
（三）被繼承人甲○○遺有現金84元及臺北縣新莊市○○段381
      地號土地（持分4 分之1 ）及其上光華街33巷5 之2 房屋
      ，該筆土地及房屋鑑定價格分別為新台幣（下同）135 萬
      元及80萬元，以上遺產合計為215 萬0,084 元。聲請人之
      管理報酬依上開要點規定按遺產現值百分之一計算為21,
      501 元，另聲請人於代管遺產期間共代墊費用合計為4,70
      1 元（含本件聲請裁定程序費用1,000 元），故聲請人代
      管期間之管理費用共計為26,202元，為此聲請酌定被繼承
      人甲○○之遺產管理人報酬等語。
二、按遺產管理人得請求報酬，其數額由親屬會議按其勞力及其
    與被繼承人之關係酌定之；被繼承人無親屬會議可資酌定報
    酬數額，遺產管理職務終結前，應依民法第1183條規定，聲
    請法院酌定報酬，其請求標準不得低於孳息收入部分十分之
    三及遺產現值百分之一，財政部訂頒之「代管無人承認繼承
    遺產作業要點」第14點第3 項定有明文。經查：
（一）聲請人主張其前經本院98年度財管字第3 號民事裁定為被
      繼承人甲○○之遺產管理人，並經本院98年度司家催字第
      3 號裁定准被繼承人甲○○之債權人及受遺贈人為公示催
      告等情，業據聲請人提出本院98年度財管字第3 號、98年
      度司家催字第3 號民事裁定、98年4 月23日太平洋日報等
      影本為證，自堪信為真實。
（二）經查，被繼承人甲○○遺有現金84元及臺北縣新莊市○○
      段381 地號土地（持分4 分之1 ）及其上光華街33巷5 之
      2 房屋，該筆土地及房屋鑑定價格分別為新台幣（下同）
      135 萬元及80萬元，以上遺產合計為215 萬0,084 元，此
      有土地及建物登記謄本影本、本院民事執行處98年11月10
      日板院輔98司執廉字第48983 號函影本各1 紙為證。
（三）次按，聲請人因管理被繼承人甲○○遺產所墊付之費用合
      計為4,701 元（含本件聲請裁定程序費用新台幣1,000 元
      ），此有聲請人所提出之代管被繼承人甲○○遺產管理費
      用計算表1 件、墊付費用明細暨單據影本8 紙在卷足憑。
（四）本件被繼承人甲○○無親屬會議可資酌定報酬數額，為此
      聲請人依民法第1183條之規定，按上開財政部訂頒「代管
      無人承認繼承遺產作業要點」之標準，依被繼承人遺產現
      值百分之一計算請求代管遺產之報酬即21,501元，以及墊
      付費用新台幣4,701 元，合計共新台幣26,202元。本院參
      酌前開卷附被繼承人遺產相關資料、遺產管理費用計算表
      、墊付費用單據等，經核聲請人聲請酌定上開數額，尚無
      不合，應予准許。
三、依非訟事件法第21條第2 項、民事訴訟法第78條、第95條，
    裁定如主文。
中    華    民    國    98    年    12    月    31    日
                  家事法庭  法  官  郭光興
以上正本證明與原本無異。
如不服本裁定應於送達後10日內向本院提出抗告狀。
中    華    民    國    99    年    1     月    4     日
                            書記官  簡維萍

司法院資訊處製作；財團法人民間司法改革基金會備份。
